【裁判字號】    98,上訴,1011
【裁判日期】    980804
【裁判案由】    偽造文書等
【裁判全文】
臺灣高等法院高雄分院刑事判決        98年度上訴字第1006號
                                    98年度上訴字第1011號
上  訴  人
即  被  告  甲○○
上列上訴人因偽造文書等案件，不服臺灣高雄地方法院98年度訴
字第357 、513 號中華民國98年6 月5 日第一審判決（起訴案號
：臺灣高雄地方法院檢察署97年度偵字第11339 號），提起上訴
，本院判決如下：
     主  文
上訴駁回。
     理  由
一、按不服地方法院之第一審判決而上訴者，須提出上訴書狀，
    並應敘述具體理由，上訴書狀未敘述上訴理由者，應於上訴
    期間屆滿後20日內補提理由書於原審法院。逾期未補提者，
    原審法院應定期間先命補正。但上訴書狀已敘述理由，惟所
    敘述者非屬具體理由，則屬不符上訴之法定程式，由第二審
    法院以其上訴不合法律上程式，判決駁回，不生定期命補正
    之問題，刑事訴訟法第350 條第1 項、第361 條、第362 條
    、第367 條定有明文。
二、按上開所稱具體理由，係指須就不服之判決為具體之指摘而
    言，如僅泛稱原判決認事用法不當或採證違法、判決不公等
    ，均非具體理由（法院辦理刑事訴訟案件應行注意事項第16
    2 點參照）；復按所謂具體理由，必係依據卷內既有訴訟資
    料或提出新事證，指摘或表明第一審判決有何採證認事、用
    法或量刑等足以影響判決本旨之不當或違法，而構成應予撤
    銷之具體事由，始克當之（例如：依憑證據法則具體指出所
    採證據何以不具證據能力，或依憑卷證資料，明確指出所為
    證據證明力之判斷如何違背經驗、論理法則）；倘僅泛言原
    判決認定事實錯誤、違背法令、量刑失之過重或輕縱，而未
    依上揭意旨指出具體事由，或形式上雖已指出具體事由，然
    該事由縱使屬實，亦不足以認為原判決有何不當或違法者（
    例如：對不具有調查必要性之證據，法院未依聲請調查亦未
    說明理由，或援用證據不當，但除去該證據仍應為同一事實
    之認定），皆難謂係具體理由，俾與第二審上訴制度旨在請
    求第二審法院撤銷、變更第一審不當或違法之判決，以實現
    個案救濟之立法目的相契合，並節制濫行上訴」（最高法院
    97年度台上字第892 號判決意旨參照）。又所謂「具體理由
    」，須依據卷內既有訴訟資料或提出新事實、新證據為具體
    指摘，指出原判決有不當或違法之處。且所敘述第一審判決
    之不當或違法必須實際上存在，倘若其所指摘之理由，與原
    判決或卷內之訴訟資料不相適合，或所稱原判決之不當或違
    法，根本不存在，即不符合具體理由之形式要件（最高法院
    76年台上字第5771號判例、71年度第3次 刑事庭會議決議參
    照）。是如上訴理由書狀並未依據卷內訴訟資料，具體指摘
    原判決認事用法有何違法或不當之情形，即屬上訴未敘述具
    體理由。
三、本件上訴人即被告甲○○經原審論以共同偽造公印文，處有
    期徒刑3 月，判處有期徒刑4 月，又共同犯如原判決附表所
    示之行使偽造私文書罪，各處如原判決附表所示之有期徒刑
    ，定應執行刑為有期徒刑1 年2 月後，於民國98年7 月7 日
    具狀提起上訴，聲明上訴狀僅記載(一)按司法院釋字第662 號
    解釋：「中華民國94年2 月2 日修正公布之現行刑法第41條
    第2 項，關於數罪併罰，數宣告刑均得易科罰金，而定應執
    行刑之刑逾6 個月者，排除適用同條第1 項得易科罰金之規
    定部分，與憲法第23條規定有違，並與本院釋字第366 號解
    釋意旨不符，應自本解釋公布之日起失其效力。」。查上訴
    即被告所犯數罪，經原審定應執行刑為有期徒刑1 年2 月，
    本應諭知得易科罰金，原判決未諭知易科罰金，自屬違反上
    開解釋法文之規定。(二)被告犯罪所得不多，案發後坦承，並
    與被害人在原審即達成和解，由被告按月給付被害人1 萬5
    千元填補犯罪所生損害，且被告係單親媽媽，獨立撫養3 個
    年幼子女，原判決量處有期徒刑1 年2 月，尚嫌過重，又未
    依自首減輕其刑或從輕量刑並諭知緩刑，自有消極不適用法
    規之違法云云。
四、按司法院釋字第662 號解釋固為上揭意旨之解釋，惟該號解
    釋係民國98年6 月19日公布，本件原審判決於判決時（98年
    6 月5 日），釋字第662 號解釋尚未公布，故中華民國94年
    2 月2 日修正公布之現行刑法第41條第2 項，關於數罪併罰
    ，數宣告刑均得易科罰金，而定應執行之刑逾6 個月者，排
    除適用同條第1 項得易科罰金之規定部分尚未因釋字第662
    號解釋公布而失效，原判決因而適用現行刑法第41條第2 項
    規定，因所定應執行刑已逾6 月而未諭知得易科罰金之折算
    標準，並無何不當、違法之處，足認上訴人上訴意旨所指原
    判決上揭不當或違法，根本不存在。又判決主文如漏未記載
    得易科罰金，參照司法院院字第1356號解釋意旨，於判決確
    定後被告及檢察官均得聲請法院裁定諭知得易科罰金之折算
    標準，是本件原審判決因未及適用釋字第662 號解釋意旨，
    致就定應執行刑未諭知得易科罰金及折算標準部分，自得由
    被告及檢察官聲請法院裁定諭知得易科罰金之折算標準，併
    敘明之。
五、另上訴理由以犯後坦承犯行及已與被害人和解等為由指摘原
    判決量刑太重請求改判輕刑等語，單純表達個人對法院量刑
    之期盼，並未具體指摘或敘明原判決有如何量刑失入之情形
    ，亦難認其上訴已敘述具體理由。至原判決已敘明上訴人即
    被告不符合緩刑要件，故不為緩刑宣告之意旨，另被告並無
    自首情形，自無減輕與否之問題，上訴理由另指摘之未諭知
    緩刑及自首應減輕其刑云云，亦無具體理由，併予敘明。從
    而，本件上訴人所具上訴書狀並未依據卷內既有訴訟資料或
    提出新事實、新證據指出原判決有何不當或違法而為具體指
    摘，顯未敘述具體理由，有聲明上訴狀在卷可按。按之上開
    規定，上訴人之上訴顯屬違背法律上之程式，應由本院依同
    法第367 條前段、第372 條規定，不經言詞辯論逕行判決如
    主文。
中    華    民    國    98    年    8     月    4     日
                刑事第一庭  審判長法  官  郭雅美
                                  法  官  張意聰
                                  法  官  莊崑山
以上正本證明與原本無異。
如不服本判決應於收受本判決後10日內向本院提出上訴書狀，其
未敘述上訴理由者，並得於提起上訴後10日內向本院補提理由書
狀（均須按他造當事人之人數附繕本）「切勿逕送上級法院」。
中    華    民    國    98    年    8     月    4     日
                                  書記官  葉淑華


司法院資訊處製作；財團法人民間司法改革基金會備份。
